【裁判字號】    99,訴,44
【裁判日期】    990212
【裁判案由】    損害賠償
【裁判全文】
臺灣嘉義地方法院民事判決                99年度訴字第44號
原      告  乙○○
訴訟代理人  陳雲進律師
被      告  甲○○
訴訟代理人  蕭道隆律師
            唐淑民律師
上列當事人間損害賠償事件，經原告提起刑事附帶民事訴訟（98
年度附民字第258號），請求損害賠償，經本院刑事庭裁定移送
前來，本院於民國99年2月1日言詞辯論終結，判決如下：
    主  文
原告之訴及假執行之聲請均駁回。
訴訟費用由被告負擔。
    事實及理由
一、原告起訴主張：
  (一)被告甲○○明知其有於民國77年12月4日授權李豐川就坐落
    嘉義縣中埔鄉○○段第78之4、78之5該2筆土地簽訂買賣契
    約出賣予賴安隆，明知該份買賣契約書為真正，竟意圖使賴
    安隆、何思遠、原告乙○○、吳富馨等人受刑事處分，而於
    82年6月15日具狀向臺灣嘉義地方法院檢察署告訴賴安隆等
    人偽造77年12月4日該紙買賣契約書及告訴賴安隆教唆何思
    遠、原告、吳富馨偽證，而向有偵查犯罪職權之該管公務員
    申告賴安隆等人犯罪。被告甲○○對原告之誣告行為，經賴
    安隆提起自訴，業經鈞院90年自字第83號案件判決確定在案
    ，處有期徒刑1年6月，減為有期徒刑9月。
  (二)被告此項誣告違法侵權行為，顯已造成他人誤認原告品行低
    劣，因而降低對原告之社會人格評價，造成原告極大且深精
    神痛楚，不可名狀，本於侵權行為法則，被告甲○○應負損
    害賠償責任。為此依民法第184條第1項、195條第1項規定，
    提起本件訴訟，並聲明：1.被告應給付原告新臺幣200萬元
    ，及自本訴狀繕本送達翌日起至清償日止，按週年利率分之
    五計算之利息。2.被告應將鈞院90年自字第83號刑事判決主
    ，以及事實及理由摘要，在中國時報、聯合報全國版頭版以
    及蘋果日報全國版A3頁版，以25公分乘以35公分篇幅版面，
    刊登如附件所示內容壹天。3.原告願供擔保請准宣告假執行
    。
二、被告則以下列言詞置辯，並聲明：1.原告之訴及假執行之聲
    請均駁回。2.如受不利之判決，願供擔保請准宣告免為假執
    行。
  (一)本件原告係以確定之刑事判決所認定之事實，請求損害賠償
    ，被告對此部分，並不爭執。
  (二)本件法律之主張為侵權行為之時效，不論以2年或10年計算
    ，皆業已消滅。
三、本院之判斷：
  (一)按因侵權行為所生之損害賠償請求權，自請求權人知有損害
    及賠償義務人時起，2年間不行使而消滅。自有侵權行為時
    起，逾10年者亦同，民法第197條第1項定有明文。關於侵權
    行為損害賠償請求權之消滅時效，應以請求權人實際知悉損
    害及賠償義務人時起算，非以知悉賠償義務人因侵權行為所
    構成之犯罪行為經檢察官起訴，或法院判決有罪為準（最高
    法院72年台上字第738號判例參照），核先敘明。
  (二)查被告係於82年6月15日，以原告、賴安隆、何思遠、吳富
    馨共同犯偽造文書罪、偽證罪，向臺灣嘉義地方法院檢察署
    （下稱嘉義地檢署）提出告訴，此有告訴狀附於嘉義地檢署
    82年度偵字第3219號卷宗可稽，而該案承辦檢察官於82年10
    月16日製作不起訴處分，故至遲於斯時，原告已知被告誣告
    之侵權行為事實，詎原告於98年12月24日始提起本件訴訟，
    有本院收狀章可查，顯已罹於2年之時效期間，被告為時效
    抗辯，自屬有據。
四、綜上所述，原告之侵權行為損害賠償請求權已罹於2 年之消
    滅時效，並據被告為時效抗辯，則原告本於侵權行為之法律
    關係，請求被告賠償200萬元，及自98年12月30日起至清償
    日止，按年息百分之五計算之利息，暨將本院90年度自字第
    83號刑事判決主文，以及事實及理由摘要，在中國時報、聯
    合報全國版頭版以及蘋果日報全國版A3頁版，以25公分乘以
    35公分篇幅版面，刊登如附件所示內容壹天，為無理由，應
    予駁回。原告之訴既經駁回，其假執行之聲請亦失所依附，
    應併予駁回。
五、本件事證已臻明確，兩造其餘攻擊防禦方法，核與判決結果
    無影響，爰不逐一論述，併此敘明。
六、據上論結，原告之訴為無理由，依民事訴訟法第78條，判決
    如主文。
中    華    民    國    99    年    2    月    12     日
                  民一庭法  官  張鶴齡
以上正本係照原本作成。
如對本判決上訴須於判決送達後20日內向本院提出上訴狀。
中    華    民    國    99    年    2    月    12     日
                        書記官  王博昭

司法院資訊處製作；財團法人民間司法改革基金會備份。
